【裁判字號】    90,交上訴,119
【裁判日期】    900928
【裁判案由】    公共危險等
【裁判全文】
臺灣高等法院刑事判決                            九十年度交上訴字第一一九號
    上  訴  人
    即  被  告  丙○○
右上訴人因公共危險等案件，不服臺灣新竹地方法院八十九年度交訴字第一二一號，
中華民國九十年五月三十一日第一審判決（起訴案號：臺灣新竹地方法院檢察署八十
九年度偵字第四二０七號）提起上訴，本院判決如左：
    主  文
上訴駁回。
    事  實
一、丙○○前於民國（下同）八十八年間，曾因竊盜案件經原審法院判處有期徒刑八
    月確定，於八十九年三月二十五日執行完畢。猶不知悔改，明知其未考領汽車駕
    駛執照，不得駕駛汽車，竟於八十九年六月十六日上午五時許，駕駛其向甲○○
    借得之吳母吳呂瑞勤所有車牌CT─5205（起訴書誤載為CI─5205）號自用小客車
    ，沿新竹市○○○街，由北往南向經國路方向行駛，行經光華東街五十二號（起
    訴書誤載為四十八號）前，原應注意汽車行駛時，駕駛人應注意車前狀況，並隨
    時採取必要之安全措施，以避免危險之發生及汽車行駛雙向二車道時，在劃有分
    向限制線之路段，不得駛入來車之車道，且當時天候晴、路面無缺陷及障礙物，
    視距良好，並無不能注意之情事，竟因工作疲累，睡眠不足，疏未注意前方人車
    動態，甚而瞌睡，致駕駛前開小客車駛入對向車道，適乙○○駕駛車牌HNH─066
    重機車後載其母丁○○沿光華東街，由南往北方向行駛，途經該處，丙○○見狀
    煞避不及，其所駕駛之前開自用小客車正前方撞及乙○○所騎乘之機車，乙○○
    、丁○○人車倒地，丁○○因而左側股骨幹骨折、左腳內外踝骨折、第四及第五
    腰椎骨滑脫、骨盆骨折；乙○○則骨盤骨折、左股骨開放性骨折、左二至五趾及
    蹠骨截肢，致造成股骨骨折癒合不良，步態受嚴重影響，左側肢體功能無恢復可
    能之重傷。丙○○於肇事後，非但未停車查看加以救護，反加速逃離現場，惟於
    右轉進入光華東一街後，因失控撞及停放於光華東一街二十一號前路旁之車牌JV
    ─3191號自用小客車，無法動彈，丙○○乃棄車逃逸。嗣經警循線查獲上情。
二、案經乙○○、丁○○訴由新竹市警察局第一分局報請台灣新竹地方法院檢察署檢
    察官偵查起訴。
    理  由
一、右開犯罪事實業據被告於偵、審時自承無訛，核與告訴人丁○○、乙○○於警訊
    、偵查及原審訊問時指述之情節相符，並有道路交通事故調查報告表一紙、現場
    照片十四幀可按（見偵查卷第一五至二二頁）；告訴人丁○○因本件車禍致左側
    股骨幹骨折、左腳內外踝骨折、第四及第五腰椎骨滑脫、骨盆骨折；告訴人乙○○則骨盤骨折、左股骨開放性骨折、左二至五趾及蹠骨截肢，且股骨骨折癒合不
    良，步態受嚴重影響，左側肢體功能已無恢復可能，亦分別有診斷證明書五紙及
    行政院衛生署新竹醫院九十年三月二日（九０）新醫歷字第０一一七四號函一紙
    為證（見偵查卷第一三、一四、三六、三七、七三頁、原審卷第八六頁）。
二、按汽車行駛時，駕駛人應注意車前狀況，並隨時採取必要之安全措施；又汽車在
    雙向二車道行駛時，在劃有分向限制線之路段，不得駛入來車之車道內，道路交
    通安全規則第九十四條第三項、第九十七條第二款分別定有明文，此為一股駕駛
    人所明知。被告於上開時地，駕駛小客車自應遵守前述規定，而本件事故當時，
    天候晴、路面無缺陷及障礙物，視距良好，有上開道路交通事故調查報告表可參
    ，是被告並無不能注意之情事，詎被告駕車行經上開地點時，竟因工作疲累，睡
    眠不足，疏未注意車前狀況，在雙向二車道之道路上貿然駛入對向車道，撞及告
    訴人乙○○所騎乘之機車，致告訴人乙○○、丁○○分別受有前揭傷害，被告就
    本件車禍發生之過失，委無可辭；且其過失與告訴人之受傷間有相當因果關係，
    被告過失傷害及過失傷害致重傷之犯行，堪以認定。
三、被告於本院雖翻異前供，否認肇事逃逸，辯稱其撞及告訴人後即停車，並未逃逸
    云云。惟查被告前於偵查中已供承肇事後立即逃離現場，旋又撞及停放路旁車輛
    等情（見偵查卷第四七頁背面），核與道路交通事故調查表所載之肇事經過摘要
    暨事故現場圖相符，且被告肇事後並未在現場停留，尤未協助救助傷者，足認被
    告於本院更易前詞所辯未肇事逃逸云云，要屬卸責之詞，洵不足採。從而被告肇
    事逃逸之犯行亦堪認定。
四、查告訴人乙○○因本案車禍致骨盤骨折、左股骨開放性骨折、左二至五趾及蹠骨
    截肢，且其股骨骨折癒合不良，步態受嚴重影響，致其左側肢體功能已無恢復可
    能，均已如前述，是乙○○所受之傷，應係毀敗一肢機能之重傷，核被告因過失
    致告訴人丁○○受傷部分，係犯刑法第二百八十四條第一項前段之過失傷害罪；
    因過失致告訴人乙○○受重傷部分，係犯刑法第二百八十四條第一項後段之過失
    傷害致重傷罪，被告於駕車肇事致告訴人分別受傷及重傷後逃逸，則係犯同法第
    一百八十五條之四駕車肇事逃逸罪。被告以一過失行為造成告訴人乙○○、丁○○二人受傷及重傷，係一行為觸犯過失傷害罪及過失傷害致重傷罪，應依想像競
    合犯之規定，從一重之過失傷害致重傷罪處斷。被告所犯過失傷害致重傷罪及駕
    車肇事逃逸罪，犯意各別，犯罪構成要件不同，應分論併罰。被告前於八十八年
    間，曾因竊盜案件，經原審法院判處有期徒刑八月確定，於八十九年三月二十五
    日執行完畢，有台灣高等法院檢察署刑案資料查註紀錄表一紙可按，猶不知悔改
    ，於五年內再犯本件有期徒刑以上之罪，應依累犯之規定加重其刑。又被告為汽
    車駕駛人，無駕駛執照駕車，因而致告訴人受傷及受重傷部分應依道路交通管理
    處罰條例第八十六條第一項之規定遞加重其刑。
五、原審以被告所犯事證明確，援引道路交通管理處罰條例第八十六條第一項，刑法
    第一百八十五條之四、第二百八十四條第一項前段、後段，第五十五條、第四十
    七條、第五十一條第五款，罰金罰鍰提高標準條例第一條前段；審酌被告之素行
    ，因過失害怕緊張之犯罪動機、目的、手段及其無照駕駛汽車，罔顧他人安危，
    並因而致人受傷、過失情節及程度嚴重，復於肇事後逃逸，且迄未與告訴人等達
    成和解賠償告訴人之損害，惡性非輕，惟念其犯罪後尚能坦承犯行，深知悔悟，
    態度良好等一切情狀，就被告所犯過失傷害致重傷罪，量處有期徒刑七月；就肇
    事逃逸部分量處有期徒刑一年，並定其應執行刑為有期徒刑一年六月，認事用法
    並無不合，量刑亦尚妥適，被告上訴空言否認肇事逃逸之犯行，並求改判輕刑，
    為無理由，應予駁回。
據上論斷，應依刑事訴訟法第三百六十八條，判決如主文。
本案經檢察官張秋雲到庭執行職務。
中    華    民    國      九十      年      九      月      二十八      日
                              臺灣高等法院交通法庭
                                  審判長法  官  許  增  男
                                        法  官  黃  鴻  昌
                                        法  官  蔡  彩  貞
右正本證明與原本無異。
肇事逃逸部分，如不服本判決應於收受送達後十日內向本院提出上訴書狀，其未敘述
上訴之理由者並得於提起上訴後十日內向本院補提理由書（均須按他造當事人之人數
附繕本）。
其餘部分不得上訴。
                                        書記官  張  淑  芬
中      華      民      國     九十     年     十     月       四       日
附錄本判決論罪科刑法條：
刑法第一百八十五條之四：
駕駛動力交通工具肇事，致人死傷而逃逸者，處六月以上五年以下有期徒刑。
刑法第二百八十四條第一項前段：
因過失傷害人者，處六月以下有期徒刑、拘役或五百元以下罰金。


司法院資訊處製作；財團法人民間司法改革基金會備份。
